【裁判字號】    91,毒抗,348
【裁判日期】    920122
【裁判案由】    觀察、勒戒
【裁判全文】
臺灣高等法院臺南分院刑事裁定            九十一年度毒抗字第三四八號      Ｇ
      抗  告  人
      即  被  告  乙  ○  ○
右列抗告人因違反毒品危害防制條例，經檢察官聲請送觀察、勒戒案件，不服臺灣臺
南地方法院中華民國九十一年十一月八日九十一年度毒聲字第一九一八號裁定（原聲
請案號：臺灣臺南地方法院檢察署九十一年度聲偵字第一五八七號），提起抗告，本
院裁定如左：
      主      文
抗告駁回。
      理      由
一、原裁定意旨略以：被告乙○○於民國（下同）九十一年十月七日十一時許回溯前
    三日某時止，在不詳處所施用第一級毒品海洛因，經臺灣臺南地方法院檢察署觀
    護人室於九十一年十月七日採尿送驗，呈現嗎啡陽性反應，有臺灣檢驗科技股份
    有限公司九十一年十月十六日之濫用藥物尿液檢驗報告附卷可稽（報告編號：Ｋ
    Ｈ２００２Ａ0000000號，見偵查卷第四頁），其施用第一級毒品之犯行
    明確，爰依毒品危害防制條例第二十條第一項、觀察勒戒處分執行條例第三條第
    一項，裁定被告應送勒戒處所觀察、勒戒云云。
二、抗告意旨略以：抗告人於九十一年十月六日，因罹患上呼吸道感染、發燒、咳嗽
    、中度脫水等病症，前往「顏志展診所」就診，接受靜脈注射後，醫師建議至藥
    局購買含可待因藥水（Codeine syrup） 治療嚴重咳嗽，從而抗告人翌日至臺灣
    臺南地方法院檢察署觀護人室驗尿送驗後，始因注射及服用上開藥水而呈現嗎啡
    陽性反應，惟原審未經詳查，遽為裁定，即有未洽，爰請撤銷原裁定等語。
三、經查：
  (一)訊據抗告人乙○○雖矢口否認有何施用第一級毒品海洛因之犯行，除以前揭情詞
    置辯外，並提出全民健康保險卡影本、診斷證明書、處方箋、醫師指示便箋為證
    ，惟證人即東北藥局實際負責人甲○○於本院調查中到庭結證稱：「我不知道他
    何時來買的，他所買的藥水並不是管制藥水，他所買的就是庭呈明舒咳林糖漿，
    我藥局所賣的可待因藥水只有這種而已。」（見本院九十一年十二月二十三日訊
    問筆錄）。本院為求慎重起見，特將該瓶明舒咳林糖漿送行政院衛生署管制藥品
    管理局鑑定，其結果認「葡萄王明舒咳林糖漿內含可待因成分。故服用後其尿液
    可能檢測出可待因及其代謝物嗎啡成分。惟檢出之濃度，與服用劑量、服用頻率
    、尿液檢驗時間點、個人體質及代謝情況等因素皆有相關，依個案而異。」有該
    局九十二年一月三日管檢字第一一三二五四號函一紙附卷可稽。據上以論，當以
    抗告人服用明舒咳林糖漿之次數、時間、劑量、尿液檢驗時間、代謝情況及檢驗
    報告檢出濃度，判斷本案抗告人是否確實因服用明舒咳林糖漿，導致呈現嗎啡陽
    性反應。
  (二)復按嗎啡或安非他命經口服投與後，約百分之七十於二十四小時內自尿液中排出
    ，約百分之九十於九十六小時內自尿液排出，因目前國內尿液中嗎啡或甲基安非
    他命之檢驗僅為鑑定其是否呈陽性反應尚未定其含量，且嗎啡或甲基安非他命成
    分之檢出與其投與方式、投與量、個人體質、採尿時間與檢測儀器精密度等諸多
    因素有關，故僅憑尿液中呈嗎啡或安非他命陽性反應，並無法確實推算吸食時間
    距採集時間之長短，惟依上述資料推斷，最長可能不會超過四日；又目前常用的
    尿液安非他命或嗎啡篩檢方式包括酵素免疫方析法（EIA,ENZYME EMMUNOASSAY）
    、薄層色層分析法（TLC, THIN LAYER CH ROMATOGRAPHY）和放射免疫分析法（
    RIA, RADIOIMMUNOASSAY），在文獻報告中，確實有藥品或食物因交叉反應（
    CROSS REACTOIN），可在尿液中測試中產生偽陽性（FALSE POSITIVE）之安非他
    命或嗎啡反應，惟利用精密之儀器分析，將可排除偽陽性之可能，而得到正確答
    案，因此篩檢結果必須進一步確認。在目前最常用之確認方法為氣相層析質譜儀
    （GC/MS,GAS CHROMATOGRAPHY /MASSSPECTROME TRY），此因乃在良好的操作條
    件下，以氣相層析質譜儀作藥物及其代謝產物定性及定量分析，幾乎不會有偽陽
    性反應產生，此有臺灣臺北地方法院另案函詢回覆之行政院衛生署藥物食品檢驗
    局藥檢壹字第一一五六號函及臺灣臺北地方法院另案函詢回覆之行政院國
    軍退除役官兵輔導委員會臺北榮民總醫院八十三年四月七日北總內字第三
    五九號函足憑。
  (三)而抗告人於前揭時日依法定期接受觀護人採集尿液，檢體經送臺灣檢驗科技股份
    有限公司，以ＥＩＡ酵素免疫分析法（初步檢驗）與ＧＣ—ＭＳ氣相層析／質譜
    儀分析法（確認檢驗）檢驗結果，初步檢驗確呈鴉片類陽性反應，確認檢驗結果
    則為「可待因三九四ＮＧ／ＭＬ、嗎啡＞一０００（一三二０）ＮＧ／ｍＬ」（
    見偵查卷第四頁）。由前開說明可知，本件已可排除偽陽性反應產生可能之情形
    ，又抗告人於本院調查時陳稱：「九十一年十月六日去看病，醫生建議我買感冒
    糖漿服用，我當日十月六日約十一時就去買感冒糖漿，在中午十二時許吃午飯後
    喝了三分之一感冒糖漿，到了晚上再喝了三分之一，隔天早上即九十一年十月七
    日再喝三分之一。」「（問：九十一年十月七日被臺南觀護人室採尿時間為何？
    ）約十時到十一時之間。」（見本院九十一年一月二十日訊問筆錄）。是故抗告
    人服用明舒咳林糖漿三次，服用間隔約六、七小時、每次約三０ＭＬ共計九十Ｍ
    Ｌ（有葡萄王明舒咳林糖漿一瓶附於本院卷足稽），服用時間最早為採尿送驗前
    二十四小時；另抗告人所服用之葡萄王明舒咳林糖漿一瓶共計九十ＭＬ，每ＭＬ
    含有可待因０．四八ＭＬ，有該糖漿所示成分在卷可按。因此，抗告人所服用之
    可待因濃度至多不超過四三．二ＮＧ（即九十ＭＬ×０．四八ＮＧ），惟經換算
    結果，抗告人所服用明舒咳林糖漿瓶數，需高達三０．五瓶，始能獲得所測得嗎
    啡濃度一三二０ＮＧ／ＭＬ結果（即一三二０ＮＧ／ＭＬ÷四三．二ＮＧ＝三０
    ．五五），復以代謝程度為約百分之七十於二十四小時內自尿液中排出換算，則
    抗告人所飲明舒咳林糖漿瓶數，甚可高出三０．五瓶明舒咳林糖漿之多；若以可
    待因三九四ＮＧ／ＭＬ濃度及代謝程度換算，亦超出９瓶明舒咳林糖漿之多（即
    三九四ＮＧ／ＭＬ÷四三．二ＮＧ＝九．一二），此與採尿前二十四小時內服用
    明舒咳林糖漿一瓶，其所呈現可待因及嗎啡之濃度值，比例上豈止懸殊！足徵從
    抗告人尿液之檢驗報告所載嗎啡、可等因濃度分別高達一三二０ＮＧ／ＭＬ、三
    九四ＮＧ／ＭＬ之結果以觀，抗告人若係單純服用葡萄王明舒咳林糖漿一瓶（分
    早上、中午、晚上三次服用），不可能產生上開檢驗結果之高濃度，因而抗告人
    之尿液呈有可待因及嗎啡反應，並非服用葡萄王明舒咳林糖漿一瓶之結果，而係
    另外吸毒所致，是抗告人前開所辯，實屬卸責之詞，殊無可採。
四、綜上所述，原法院因以裁定抗告人應送勒戒處所觀察、勒戒，核無不合，抗告人
    抗告意旨指摘原裁定不當，為無理由，應予駁回。
據上論斷，應依刑事訴訟法第四百十二條，裁定如主文。
中    華    民    國      九十二      年      一      月      二十二    日
                                  臺灣高等法院臺南分院刑事第六庭
                                      審判長法官  楊    明    章
                                            法官  戴    勝    利
                                            法官  顏    基    典
右正本證明與原本無異。
不得再抗告。
              法院書記官  呂    嘉    文
中    華    民    國      九十二      年      一      月      二十三    日


司法院資訊處製作；財團法人民間司法改革基金會備份。
